【裁判字號】    88,訴,1025
【裁判日期】    890314
【裁判案由】    違反野生動物保育法
【裁判全文】
臺灣桃園地方法院刑事判決                        八十八年度訴字第一二五號
    公  訴  人    臺灣桃園地方法院檢察署檢察官
    被      告    甲○○
右列被告等因違反野生動物保育法案件，經檢察官提起公訴（八十八年度偵字第九三
九九號），本院判決如左：
        主  文
甲○○、乙○○共同違反保育類野生動物之產製品，非經中央主管機關之同意，不得
輸入之規定，未經中央主管機關同意，輸入保育類野生動物之產製品，各處有期徒刑
捌月。犀牛角玖支、虎胎壹個、象牙煙斗壹個、犀牛蹄壹個均沒收之。
        事  實
一、乙○○、甲○○均明知象牙、犀牛角、虎胎係經中央主管機關行政院農業發展委
    員會（下稱農委會）所公告，屬野生動物保育法第四條第一項第一款所定之瀕臨
    絕種保育類野生動物，未經該會同意，不得輸入，詎乙○○向甲○○表明欲購入
    犀牛角，希望透過甲○○在印尼購買，二人基於共同犯意之聯絡及行為之分擔，
    由乙○○交付予甲○○約新台幣（下同）二十萬元，而由甲○○在印尼購得犀牛
    角九支及甲○○個人所購置之虎胎一隻、象牙煙斗一個、犀牛蹄一個，在未經農
    委會同意，於民國（下同）八十八年二月二十六日十六時許，由甲○○自印尼雅
    加達搭乘新加坡航空四ＳＱ－九八四號班機抵台，在託運之行李中夾帶乙○○所
    欲購入之犀牛角九支及甲○○個人所購置欲來台販售之虎胎一個、象牙煙斗一個
    、犀牛蹄一個之保育類野生動物產製品非法輸入，嗣於通關時，為內政部警政署
    航空警察局於中正機場入境海關檢查室查獲，並扣得上揭物品（起訴書誤載熊膽
    三十五個、動物皮帶一條），且在中正機場入境大廳查獲等候之乙○○而悉上情
    。
二、案經內政部警政署航空警察局移送台灣桃園地方法院檢察署檢察官偵查起訴。
        理  由
一、訊據被告甲○○、乙○○均矢口否認右揭犯行，乙○○辯稱：當初乃是伊詢問甲
    ○○有何生意可以做，甲○○告知伊印尼有類似犀牛角之物品，可以進口販賣，
    因此伊才委託甲○○帶進來看看，伊不知是保育類動物云云；甲○○辯稱：伊所
    攜帶之物品均非保育類產品，並非犀牛角，當初是乙○○託伊在印尼購買，因此
    才帶進來云云。惟查：（一）扣案之物品經送法務部調查局及台北市立動物園檢
    驗結果，犀牛角九支均為保育類動物犀牛之角；虎胎壹個為食肉目豹屬動物，蘇
    門達臘虎的完整仔胎，屬保育類野生動物產製品；象牙煙斗壹個，具有牙質類特
    有之螢光反應，並具有史垂格線，其所形成之角度平均質大或等於一一０度，為
    大象象牙之特徵，屬保育類野生動物產製品；動物蹄一個，係來自奇蹄目犀牛科
    動物右後足之側間蹄指甲，屬保育類野生動物產製品，此有行政院農委會八十八
    年四月二十八日（八八）農林字第八八一一七六九０號函、法務部調查局八十八
    年四月二十一日（八八）陸字第八八０一一二物八號檢驗通知書及台北市立動物
    園八十八年三月二十四日８８北市動園動字第０五七七號函各乙紙在卷可稽，而
    犀牛角經本院再度送台北市立動物園、行政院衛生署中醫藥委員會檢驗，均認定
    係屬於保育類動物犀牛角，此有台北市立動物園八十八年十一月二十日８８北市
    動園動字第四０五一號及行政院衛生署中醫藥委員會八十九年一月十三日衛中會
    藥字第八九０００一九六號函在卷可憑，故被告所辯扣案犀牛角並非屬保育類動
    物，顯非可採。（二）被告甲○○對於本院詢問：「你當初怎麼會帶這麼多扣案
    物進來」，「是乙○○叫我幫他在印尼買牛角十支，後來只買九支」；「其他扣
    案物」，「是我自己要帶的」；「與乙○○認識多久」，「八年」；「乙○○拿
    多少錢叫你幫他買東西」，「二十萬元」；「是這次拿二十萬元給你，還是你以
    前有欠他錢」；「他拿二十萬元叫我去買東西，之前我有欠他錢，他說我拿回來
    願意借我二百萬元」；「之前你做什麼」，「檀香」；「乙○○作什摩」，「機
    器」；「他買這些作什麼」，「我不知道」；「你以前到台中均有與他聯絡」，
    「好久之前未聯絡」；「他叫你買犀牛角，他知道是國內管制品」，「知道」；
    「他是拿二十萬元叫你帶十支牛角進來」，「他是在我上次回去印尼時拿十五萬
    現金，另有匯款，共二十萬元」；「這次是乙○○去接你的」，「是，事先講好
    的」（詳見本院八十九年二月二十九日審理筆錄），以被告乙○○、甲○○之職
    業、二人先前長時間之未聯絡、乙○○一次拿二十萬元給甲○○購買物品且事後
    願意借款二百萬元、乙○○親自到機場接甲○○以取得物品之情形，均可知被告
    二人均明知此次所攜帶之物品係違禁品，否則會有如此豐碩之答謝及親自到機場
    接機。（三）政府一再宣傳保育類野生動物之保護，且明禁輸入、販售保育類野
    生動物，此為國人及進入國境之人所知悉，現今豈有非屬保育類之犀牛角、虎胎
    、及象牙，故被告二人所辯攜帶物品並非屬於保育類野生動物，不足採信。綜上
    所述，被告二人辯稱不知攜帶之產製品為象牙、犀牛角、虎胎、犀牛蹄之保育類
    野生動物，洵為卸責之詞，自不足採，此外復有如事實欄所載之物扣案及照片六
    幀（含影本）在卷可憑。本件事證明確，被告二人犯行堪以認定。
二、按保育類野生動物之產製品，非經中央主管機關之同意，不得輸入，野生動物保
    育法第二十四條第一項定有明文。被告乙○○、甲○○違反上開規定，未經主管
    機關農委會同意，即擅自輸入保育類野生動物犀牛角九支、象牙煙斗一個、犀牛
    蹄、虎胎一個，核渠等所為均係犯同法第四十條第一項第一款之罪，自應依法論
    科。被告二人間就輸入犀牛角九支部分有犯意之聯絡，行為之分擔，均為共同正
    犯。爰審酌被告二人犯罪動機、輸入保育類野生動物產製品之種類、數量，及其
    犯後態度等一切情狀，分別量處如主文所示之刑，以示儆懲。
三、扣案之犀牛角九支、象牙煙斗一個、犀牛蹄一個、虎胎一個均依法沒收之；另公
    訴人認被告甲○○所攜帶之疑似熊膽三十五個、疑似動物皮帶一條，係屬保育類
    野生動物產製品，然此二類物品經送台北市立動物園檢驗，認非屬保育類野生動
    物產製品，此有台北市立動物園八十八年三月二十四日８８北市動園動字第０五
    七七號函各乙紙在卷可稽，因此無法宣告沒收之，並此敘明。
據上論斷，應依刑事訴訟法第二百九十九條第一項前段，野生動物保育法第四十條第
一項第一款、第五十二條第一項，刑法第十一條前段、第二十八條，判決如主文。
本案經檢察官林安紜到庭執行職務。
中      華    民    國      八十九      年      三     月       十四    日
                                      臺灣桃園地方法院刑事第二庭
                                          法  官  張  益  銘
右正本證明與原本無異。
如不服本判決，應於判決送達後十日內向本院提出上訴狀( 應附繕本 )，上訴於
臺灣高等法院。
                                    書記官   黃文琪
中        華        民        國   八十九   年   三   月    十五    日
附論罪科刑依據之法條：
野生動物保育法第四十條第一項第一款：
有下列情形之一，處六月以上五年以下有期徒刑，得併科新台幣三十萬元以上一百五
十萬元以下罰金：
一、違反第二十四條第一項規定，未經中央主管機關同意輸入或輸出保育類野生動物
    之活體或其產製品者。


司法院資訊處製作；財團法人民間司法改革基金會備份。
